臺灣臺中地方法院刑事判決
110年度訴字第645號
公  訴  人  臺灣臺中地方檢察署檢察官
被      告  楊富華




義務辯護人  陳世川律師
被      告  施淑美



選任辯護人  黃煦詮律師（法扶律師）
上列被告等因家庭暴力防治法之殺人未遂等案件，經檢察官提起
公訴（110年度偵緝字第199號、偵緝字第210號），本院判決如
下：
    主    文
戊○○共同犯私行拘禁罪，累犯，處有期徒刑參月，如易科罰金，
以新臺幣壹仟元折算壹日。被訴殺人未遂部分無罪。
乙○○共同犯私行拘禁罪，處有期徒刑貳月，如易科罰金，以新臺
幣壹仟元折算壹日。被訴幫助殺人未遂部分無罪。
扣案西瓜刀壹支，沒收之。
    犯罪事實
一、戊○○與丁○○為叔姪關係，彼此間具有家庭暴力防治法第3條
    第4款之家庭成員關係。詎戊○○因不滿其未獲房產之分配，
    竟遷怒於姪兒丁○○，而於民國109年9月13日23時許，夥同友
    人乙○○，共同基於私行拘禁剝奪他人行動自由之犯意聯絡，
    先將丁○○綁在臺中市○○區○○路0段000巷00號1樓樓梯間，後
    再將丁○○帶至2樓房間內，並由乙○○以衣架將房門緊勾住反
    鎖，以防止丁○○逃出，並嚴加看管直至翌日（14日）上午10
    時許。
二、案經丁○○訴由臺中市政府警察局太平分局報告臺灣臺中地方
    檢察署檢察官偵查起訴。　
    理    由
壹、證據能力部分：
　　按被告以外之人於審判外之言詞或書面陳述，除法律有規定
    者外，不得作為證據；被告以外之人於審判外之陳述，雖不
    符合刑事訴訟法第159條之1至第159條之4之規定，但經當事
    人於審判程序同意作為證據，法院審酌該言詞陳述或書面陳
    述作成時之情況，認為適當者，亦得為證據。當事人、代理
    人或辯護人於法院調查證據時，知有第159條第1項不得為證
    據之情形，而未於言詞辯論終結前聲明異議者，視為有前項
    之同意，刑事訴訟法第159條第1項、第159條之5定有明文。
    就本件起訴書所載供述證據與非供述證據，業據被告戊○○、
    乙○○及其等辯護人於準備程序均表示對證據能力均不爭執，
    同意作為證據使用（見本院卷第109至110頁），另本件判決
    認定犯罪事實所引用之被告戊○○、乙○○以外之人於審判外之
    陳述，公訴人及被告、辯護人均表示不爭執，且迄至言詞辯
    論終結前均未聲明異議，且經本院審酌該等證據資料製作時
    之情況，並無違法不當及證明力明顯過低之瑕疵，堪認作為
    證據應屬適當，依上開規定，均具有證據能力。至於不具供
    述性之非供述證據，並無傳聞法則之適用，該等證據既無證
    據證明係公務員違背法定程序所取得，復經本院踐行調查證
    據程序，且與本案具有關聯性，亦均有證據能力。
貳、實體事項
一、認定犯罪事實之證據及理由：
　㈠上揭犯罪事實，業據被告乙○○於警詢、偵查中、本院準備程
    序及審理時均坦承不諱（見偵35946卷第100至101頁，偵緝
    卷第62、91頁，本院卷第108、156、261、308頁），至被告
    戊○○否認妨害自由犯行，辯稱告訴人丁○○係其姪子，伊實不
    可能去拘禁他，且丁○○的身心障礙手冊，還是伊帶他去辦的
    等語（見本院卷第156頁）。經查：
　1.依告訴人丁○○於警詢時之指訴：109年9月13日中午伊回去遇
    到被告戊○○，被告戊○○叫伊將機車鑰匙給他，當晚11時左右
    ，被告戊○○指示被告乙○○將伊鎖在房間，妨害其行動自由等
    語（見偵35946卷第90頁）；於本院審理時證述：109年9月1
    3日，伊是要去拿殘障手冊才會去其二叔（即被告戊○○）位
    在太平區中山路2段362巷16號住處，伊與父親之前都住在那
    裡，離開時殘障手冊並沒有拿，現因要去醫院拿藥需要殘障
    手冊，特別回來拿，但找不到殘障手冊。那天晚上被告戊○○
    叫伊先不要離開，並由被告乙○○先用繩子將伊綁在一樓的樓
    梯間，後來被告戊○○請被告乙○○將伊看管在樓上，不讓伊離
    開，好找阿嬤講清楚房子的事，當時有試著打開房間門，但
    房間門就是打不開，因為被外面的繩子綁住，若外面有人用
    衣架將它勾住，裡面的人就無法把門拉開。伊當晚並沒下來
    喝水，被告乙○○是有把伊帶到房間關進去，在要將伊從一樓
    帶到二樓時，伊是被繩子綁著的，是在一樓就被綁等語（見
    本院卷第262至285頁）。至被告乙○○於警詢時供稱：9月13
    日晚上11點左右，伊帶告訴人丁○○至3樓房間裡（應係指2樓
    房間），伊用衣架將房門勾住，不讓他亂跑，是被告戊○○叫
    伊顧好他，中間有讓丁○○到樓下喝水，約凌晨3點左右，他
    拿著飲料上3樓進房睡覺，伊再用衣架將房門勾住，讓他在
    裡面睡覺等語（見偵35946卷第100至101頁）；偵查中再證
    述：是被告戊○○要求伊將丁○○帶到該處所3樓房間反鎖，由
    伊持掛在現場的衣架將房門緊扣，並在2樓嚴加看管防止他
    逃出等語（見偵緝210卷第62頁）；9月13日晚上是被告戊○○
    叫伊帶丁○○至3樓，並叫伊看好丁○○，伊用衣架從外面掛著
    將門鎖起來，隔天早上被告戊○○叫伊到3樓把丁○○帶下來2樓
    等語（見偵緝卷第91至92頁）；再於本院證述：伊有用衣架
    將丁○○的3樓房間門勾鎖住，防止他逃跑，是被告戊○○叫伊
    看著他，不要讓他逃跑。至警詢時所說：「他叔叔叫我幫他
    把丁○○顧好，怕他逃跑」、「因為丁○○不要來警察局，所以
    不能讓他離開家，本來要綁他，有綁一下，綁在一樓的樓梯
    」、「我叫戊○○不要綁丁○○，把他放開後，就去他叔叔房間
    ，他叔叔跟他講在家裡睡，明天去警察局做筆錄，要老實講
    」、「本來被告戊○○有把他綁在一樓樓梯，我跟被告戊○○說
    不要這樣子，所以他才讓丁○○上樓到房間」、「我在晚上11
    點左右有帶丁○○到三樓房間睡覺，外面我就用衣架把房間勾
    住，不讓他亂跑，他叔叔叫我顧好他，凌晨2時左右，丁○○
    說要喝飲料，然後我就有給他下來喝，他在樓下走來走去，
    我有跟他講說不要偷跑，偷跑就會害我，凌晨3時左右，飲
    料拿著又上去睡覺，上三樓後他進房，我就用衣架把房間勾
    住，讓他在裡面睡覺」，以上於警詢的回答內容都是實在的
    。另證述：「伊看著丁○○，不讓他逃跑，他要睡覺時就進3
    樓房間，伊就用衣架將門勾住，他要喝水時，伊就把衣架打
    開，讓他出來喝，喝完之後回去，再用衣架將他關起來等語
    ，不管如何，被告戊○○就是叫伊把丁○○顧好，不要讓他離開
    伊的視線，不要讓他偷跑出去」等語（見本院卷第178至192
    頁）。顯然依照告訴人丁○○之指訴及被告乙○○歷次供述與證
    述內容以觀，告訴人確曾於上開時、地，先遭被告戊○○綁在
    一樓樓梯間，再遭被告乙○○以衣架勾住房門，將之鎖在2樓
    房間內，時間從9月13日晚上11時至隔日早上，兩人雖對期
    間是否有讓丁○○下樓喝水乙情說詞有所歧異，然在丁○○上樓
    進入房間後，仍繼續將丁○○鎖在房間內，整起過程被告乙○○
    係受被告戊○○指示而為，顯見被告戊○○與被告乙○○係共同基
    於私行拘禁之犯意，控制告訴人丁○○行動自由之事實，足堪
    認定。
　2.犯罪事實之擴張：
　　按原起訴之妨害自由事實係指9月13日晚11時左右，至隔日
    早上期間，被告戊○○、乙○○共同將告訴人丁○○鎖在2樓房間
    內之行為。然查被告乙○○已自承，曾於9月13日晚上先將丁○○綁在一樓樓梯之事實，此部分之行為與上開妨害自由部分
    ，於刑法上應評價為一行為，即具一罪關係，本於審判不可
    分之法理，當為起訴效力所及，且本院於111年7月20日審理
    時，業已諭知被告此部分之犯罪事實亦涉妨害自由罪嫌，無
    礙被告戊○○、乙○○防禦權之行使，又此為起訴事實之擴張，
    無庸依刑事訴訟法第300條規定變更起訴法條，附此敘明。
  ㈡論罪科刑：
  1.按稱家庭暴力者，指家庭成員間實施身體、精神或經濟上之
    騷擾、控制、脅迫或其他不法侵害之行為；所謂家庭暴力罪
    者，指家庭成員間故意實施家庭暴力行為而成立其他法律所
    規定之犯罪；家庭成員包括四親等以內之旁系血親，家庭暴
    力防治法第2條第1款、第2款、第3條第4款分別定有明文。
    所謂身體上不法侵害，舉凡肢體虐待、遺棄、強迫、妨害自
    由等行為皆屬之。從而，本件告訴人與被告戊○○相互間具有
    三親等旁系血親關係，業經被告戊○○陳述告訴人為其姪子，
    告訴人陳述與被告戊○○為叔姪關係在案（見本院卷第108、2
    62頁），是具有家庭暴力防治法第3條第4款所定之家庭成員
    關係，被告戊○○對告訴人所為之前述妨害行動自由犯行，洵
    屬家庭成員間故意實施身體上不法侵害之行為，而為家庭暴
    力防治法第2條第2款所稱之家庭暴力罪，然因家庭暴力防治
    法並無罰則規定，故依刑法相關規定論罪科刑。
　2.核被告戊○○、乙○○就此部分所為，均係犯刑法第302條第1項
    之私行拘禁罪。
　3.被告戊○○、乙○○就私行拘禁犯罪，具有犯意聯絡及行為分擔
    ，應依刑法第28條規定，論以共同正犯。
　4.被告戊○○前因違反毒品危害防制條例案件，經本院以103年
    度訴字1488號判決判處有期徒刑8月確定（下稱第1案），嗣
    因竊盜案，經本法院以104年度易字1133號判決判處有期徒
    刑4月確定（下稱第2案），上開第1案至第2案嗣後經本院以
    105年度聲字第2513號裁定應執行刑有期徒刑11月，於民國1
    06年3月3日有期徒刑執行完畢等情，有上開裁定、臺灣高等
    法院被告前案紀錄表附卷足憑。被告於徒刑執行完畢後，5
    年之內再故意犯本件有期徒刑以上刑之罪，本院審酌兩案件
    之保護法益、罪質類型具關聯性及類似性，考量被告之行為
    確實具有惡性，難認有何依累犯規定加重最低本刑，會致生
    行為人所受之刑罰超過其所應負擔罪責及其人身自由因此有
    遭受過苛之侵害，而不符罪刑相當原則或牴觸比例原則之情
    形，顯無司法院釋字第775號解釋意旨所揭示不符罪刑相當
    原則或牴觸比例原則之情形，是認仍有依刑法第47條第1項
    規定加重其刑之必要，爰依法加重本刑。
　5.爰以行為人之責任為基礎，審酌本件始自於被告戊○○擬與告
    訴人丁○○商談財產處理之事，是與被告乙○○共同將告訴人綁
    於一樓樓梯間、鎖於房間內，限制告訴人之行動自由。考量
    被告戊○○與告訴人間具旁系血親叔姪關係，與被告乙○○間未
    思以理性方式處理事務，竟共同以私行拘禁方式，限制告訴
    人行動自由，被告戊○○、乙○○2人所為實屬不當。再斟酌被
    告乙○○坦認犯行，且有身心障礙情況，被告戊○○始終未坦承
    妨害自由犯行之犯後態度；兼衡被告戊○○自述國中肄業之教
    育程度、個人獨居、經濟狀況貧困等語（見本院卷第312頁
    ），被告乙○○自述國中畢業之教育程度、與兩個兒子同住、
    兒子均已40多歲且有在工作、經濟狀況尚可等語（見本院卷
    第312頁），暨其等之犯罪動機、目的、手段、犯罪所生之
    危害等一切情狀，各量處如主文所示之刑，並諭知易科罰金
    之折算標準。
參、無罪部分：　　
一、公訴意旨略以：109年9月14日上午10時許，被告乙○○將丁○○
    帶往戊○○位於1樓之房間後，並命丁○○下跪，被告戊○○再度
    惱羞成怒而朝丁○○毆打，丁○○還手後並反咬戊○○，戊○○竟命
    乙○○在其床下取出預藏之西瓜刀，乙○○即聽從戊○○之指示，
    基於幫助之犯意，旋將西瓜刀取出交予戊○○，而戊○○基於殺
    人之犯意，怒朝丁○○之頭部砍去，當場造成丁○○之頭部受有
    10*1.5公分之撕裂傷、左耳後方亦有6*0.2公司之撕裂傷，
    丁○○跌坐在地後，雙方並開始爭奪西瓜刀，過程中，造成丁○○左手虎口處3公分之撕裂傷等傷勢，幸經在場友人丙○○阻
    止並將刀奪下後，始未釀死亡之結果等語。因認被告戊○○涉
    有刑法第271條第2項、第1項殺人未遂之罪嫌，被告乙○○將
    西瓜刀交付被告戊○○使用，因認被告乙○○涉有刑法第30條第
    1項、刑法第271條第2項、第1項幫助殺人未遂罪嫌。
二、訊據被告戊○○承認有傷害丁○○之犯行，然堅詞否認有殺害丁○○之犯意，辯護人為其辯護稱：本件於109年9月14日案發時
    係告訴人先動口咬傷被告身體，被告並無持西瓜刀故意砍殺
    告訴人之行為，應視被告實施之行為與刑法殺人罪構成要件
    是否該當，關於刑法殺人罪與傷害罪之區別，並非以有無殺
    意為單一標準，尚須探究動機何在，此也成為衡量兩罪的重
    要的區別。本件被告與告訴人居叔姪關係，之前也都同住一
    處，本案發生一開始之原因僅是房子過戶問題，被告顯然無
    必要或動機致告訴人於死，況依告訴人在國軍臺中醫院的診
    斷證明書，依照其所述情況，早上與二叔（即被告戊○○）發
    生口角，二叔用手打他的頭部，其還手後，二叔才用西瓜刀
    砍他，顯見本件並非一開始被告即預謀要砍殺告訴人，而是
    因為發生爭執，在爭執過程中才有所謂西瓜刀傷害到告訴人
    的行為。末就告訴人在本案所受傷勢係左側頭部有10*1.5公
    分的撕裂傷、虎口處有3公分的撕裂傷，此外，並無其他明
    顯外傷，果如告訴人所稱被告是從後持刀砍他的話，不會是
    造成如此輕微的傷害，如被告要從後面追砍告訴人的話，不
    管是用砍的、踢的、刺的，所造成的絕對不會是診斷書上如
    此小傷勢，本案實難認定被告戊○○有涉所謂殺人的犯意，被
    告主觀上應僅具普通傷害之犯意等語。另被告乙○○亦否認幫
    助殺人未遂犯行，辯稱其雖有拿西瓜刀給被告戊○○，但當下
    並不知道他要拿去做什麼，辯護人為其辯護稱：被告乙○○在
    案發之前就知道戊○○放置西瓜刀的位置，案發當天戊○○叫告
    訴人跪下，後來因告訴人咬戊○○，戊○○才叫被告乙○○將刀子
    取出，被告乙○○才會依照戊○○指示將刀交給他，交給他之後
    ，被告乙○○就離開，並不知道事後狀況，且戊○○在作證時也
    證稱在乙○○住在他們家期間，戊○○都有給乙○○使用安非他命
    ，因此乙○○當時的意識狀況如何，可否清楚意識到刀子是用
    來做什麼，或許只是嚇嚇、嚇止告訴人，被告實無幫助殺人
    的犯意等語。
三、經查：
　㈠按殺人未遂與傷害之區別，應以有無殺意為斷，其受傷之多
    寡，及是否為致命部位，有時雖可作為認定有無殺意之心證
    ，究不能據為絕對標準，至有無殺意，應以行為人於下手時
    有無決意取被害人生命為準；至於被害人受傷之部位以及加
    害人所用之兇器，有時雖可藉為認定有無殺害故意之心證，
    究不能據為絕對之標準（最高法院18年上字第1309號、55年
    度台上字第1703號判決意旨參照）。亦即，殺人、傷害
    之區別，在於行為人下手加害時之犯意，加害時是否有使人
    喪失生命，或使人受傷害人之身體健康之故意以為斷。犯意
    存於行為人內心，認定犯意之如何，自應就所有調查之證據
    資料，本於吾人之經驗法則與論理方法，綜合研求，以為心
    證之基礎。至於受傷處是否為致命部位以及傷痕多寡，輕重
    如何，加害人所使用之兇器為何，有時雖可供為認定事實之
    參考，究不能執為區別犯意之絕對標準（最高法院106年度
    台上字第3719號判決意旨參照）。
  ㈡告訴人丁○○雖於本院審理中證稱：109年9月14日在講房子的
    事時，被告戊○○打伊，伊就咬他，然後他好像有叫被告乙○○
    拿刀砍伊，被告戊○○是拿西瓜刀砍伊的，是他叫乙○○拿西瓜
    刀，然後伊後面就熱熱的流血，跑出去喊救命，伊受傷的部
    位是在這裡（比左耳上方），至於被告戊○○拿西瓜刀砍伊，
    是要殺死伊還是只是要傷害伊？因為伊有咬他，也忘記了，
    伊是咬被告戊○○且不鬆口，然後他才叫被告乙○○去拿刀來砍
    伊，伊是咬被告戊○○背後，這時伊已經鬆口了。至前於警詢
    所述：「我在今天早上9 時左右在我家我二叔房間，因為我
    二叔怪罪我父親楊豐中及我阿嬤黃淑蓉把阿嬤過戶給我的房
    子賣掉，沒有經過他同意，就跟我發生衝突」、「我在昨天
    中午回去遇到我二叔，叫我過去他面前，叫我把我的機車鑰
    匙給他，晚上11時左右，我叔叔就叫被告乙○○將我鎖在我爸
    的房間，妨礙我的行動自由，今天早上又說我爸跟我阿嬤沒
    有經過他同意就把房子賣掉，罵我王八蛋，就徒手打我臉，
    我就把他推開，他就叫乙○○去他一樓的房間拿西瓜刀出來給
    他，他拿西瓜刀要朝我砍，我就往前跑，跑的當下，他砍中
    我的左側後面頭部，被砍中時我有跌倒，跌倒之後他又再一
    次砍過來，我就用我的左手抵住他的西瓜刀，不讓他繼續砍
    過來」的回答內容是實在的。伊是在房間裡咬被告戊○○，被
    告戊○○先打伊的臉，然後伊就咬他，後來伊就將被告戊○○推
    開，他便拿西瓜刀朝伊追砍，伊跑的時候，被告戊○○有砍中
    伊左後面的頭部，被砍中之後有跌倒，跌倒之後，戊○○又繼
    續要砍，但伊那時就用左手捉住他的西瓜刀，不讓他繼續砍
    。伊承認有咬被告的左肩，伊的頭部分是被追砍時傷的，手
    的部分則是抵抗時受傷，在被告戊○○拿刀時，並沒有說要讓
    伊死，至於被告戊○○是只要教訓、傷害伊、還是要取伊性命
    、要把伊殺死，就只是誤會。被告戊○○砍伊時，當時伊是背
    對著他，是想要逃、想要離開，被告戊○○從後面砍伊等語（
    見本院卷第262至285頁）；再就證人丙○○於本院證述：109
    年9月14日
    那天伊跟女友去菜市場買菜，經過他們家那條巷子，看到他
    家的鐵捲門打開著，那個鐵捲門很少打開，加上伊就騎機車
    慢慢騎，就聽到裡面有爭吵聲音，發現是被告戊○○、告訴人
    以及站在旁邊的被告乙○○，伊看到戊○○手裡拿著一把
    西瓜刀，蠻長的，然後伊看到告訴人頭上有刀疤，血一直流
    ，戊○○手握著刀柄，告訴人手握著刀刃，伊就停車要去救人
    ，並從戊○○的手中將刀柄也握住、刀刃也握住，伊說你們兩
    個都放，當時看到戊○○已經沒有力，已經倒在地上，告訴人
    用腳壓在他胸口，伊講這些不到1分鐘，那支西瓜刀就被告
    訴人搶走，伊當時想今天可能會死人，死的可能是戊○○，因
    為他已經沒力躺在地上，胸口被告訴人用膝蓋壓著，我說你
    們兩個都放，告訴人跟伊講說如果都放，被告戊○○會殺他，
    伊說絕對不會，只要你放了，伊馬上帶他去看醫生，被告戊○○先鬆手放，但告訴人沒放，還把刀子拿著，驚慌地跑去巷
    子外，伊還追出去，本來要帶告訴人去醫院，因為他的頭一
    直流血，結果因為伊腳裝鐵架也跑不快，追了一段。那支西
    瓜刀印象中可能是伊撿的，還是誰撿的，已經忘記了，結果
    那支西瓜刀子又拿回來。伊是有看到告訴人頭部確實有受傷
    ，而被告戊○○後背被告訴人咬的傷口也蠻深的，伊到場時是
    看到被告戊○○拿西瓜刀，告訴人也拿著西瓜刀，兩個人都拿
    著西瓜刀。伊希望他們不要再有繼續的行為，一方面用嘴巴
    講說希望他們放，另方面希望不要再有新的衝突，便一手握
    住到刀柄，一手握住到刀背，同一時間就變成三個人都拿著
    那把刀，被告戊○○抓著刀柄，告訴人也抓著刀（是刀背還是
    刀刃不記得），伊也同時抓了刀柄跟刀背等語（見本院卷第
    287至297頁）。
  ㈢依上開證述內容，固然已顯現被告戊○○與告訴人間先係因被
    告戊○○打告訴人臉部，隨後告訴人即以嘴狠咬被告戊○○背部
    成傷，接著被告戊○○叫乙○○至房間床下取出西瓜刀，被告戊○○再持西瓜刀攻擊告訴人，以迫使告訴人停止以嘴狠咬其背
    部，過程中亦造成告訴人頭部、左耳上方受有撕裂傷。然就
    整起衝突過程固涉及使用西瓜刀、被告戊○○有持西瓜刀往告
    訴人頭部攻擊之行為，並因此造成頭部受傷之結果，然以整
    起衝突過程觀察，被告戊○○其時已遭受告訴人狠咬背部，基
    於設法儘速結束告訴人之狠咬行為，因而要乙○○取來西瓜刀
    用以作為回擊之武器，而因雙方係屬於持續抓扯之狀態，實
    難明確掌握所要攻擊或反擊之正確部位，自不能因告訴人有
    頭部受傷乙情，即認被告戊○○具有殺人之犯意。且以告訴人
    所受係撕裂傷，較似遭鋒利之西瓜刀刃劃傷所造成，果如係
    以之重砍，則告訴人所受傷勢應有所不同，徒以告訴人所受
    前揭傷勢情狀，仍難認定被告主觀上具有殺人之犯意，則公
    訴意旨以此為被告戊○○成立殺人未遂犯行之事證，顯有未足
    ，自難為被告戊○○構成殺人未遂犯罪之認定。至於被告乙○○
    部分固有為被告戊○○取得西瓜刀並將之交付戊○○之事實，然
    就被告戊○○究竟要如何使用該西瓜刀，並無證據證明被告乙○○事前已然知悉，且就被告戊○○使用該西瓜刀之過程，被告
    乙○○並未涉入，況被告戊○○並無殺人之主觀犯意，業經本院
    認定如前，自難認定被告乙○○具有幫助殺人之犯意。以上既
    無證據足以證明被告戊○○具有殺人未遂、被告乙○○具有幫助
    殺人未遂之犯意與犯行，是均應為無罪之諭知。
肆、不另為不受理諭知部分：
  ㈠本件衝突之發生經過業如上所述，依卷內相關事證，僅得證
    明被告戊○○對告訴人丁○○有傷害之行為，此部分犯行亦據被
    告所自承（見本院卷第313頁），而被告乙○○協助將傷害之
    工具西瓜刀交付予被告戊○○使用，顯係居於幫助傷害之犯意
    而為，核被告戊○○就此等傷害犯行，應構成刑法第277條第1
    項傷害罪，被告乙○○就此部分犯行，應構成刑法第30條第1
    項、刑法第277條第1項幫助傷害罪。
  ㈡按告訴乃論之罪，告訴人於第一審辯論終結前，得撤回其告
    訴；又告訴乃論之罪，對於共犯之一人告訴或撤回告訴者，
    其效力及於其他共犯；再告訴經撤回者，法院應諭知不受理
    之判決，刑事訴訟法第238條第1項、第239條前段及第307 
    條分別定有明文。經查，告訴人丁○○於本院出庭證述時，當
    庭明確表明不願再追究此事，願意撤回對被告戊○○、乙○○之
    告訴（見本院卷第275、286頁），揆諸前揭說明，自已生撤
    回告訴之效力。是就上開犯行原應依刑事訴訟法第303條第3
    款為不受理判決，然因本件原起訴意旨認被告2人涉犯殺人
    未遂罪、幫助殺人未遂罪，本院既已認定殺人未遂罪、幫助
    殺人未遂罪不成立，而為無罪之諭知，則上開認定應成立傷
    害罪、幫助傷害罪部分業經告訴人撤回告訴，基於此部分係
    本於同一犯罪事實而生，且係本於同一刑罰權，是不另為公
    訴不受理之諭知。
　㈢另按供犯罪所用、犯罪預備之物或犯罪所生之物，屬於犯罪
    行為人者，得沒收之；第38條第2項、第3項之物、第38條之
    1第1項、第2項之犯罪所得，因事實上或法律上原因未能追
    訴犯罪行為人之犯罪或判決有罪者，得單獨宣告沒收，刑法
    第38條第2項前段、第40條第3項分別定有明文。查本件被告
    戊○○用以傷害告訴人所使用之西瓜刀，既為供本件犯罪所使
    用之物，且係屬被告戊○○所有，業據被告乙○○於偵查中供稱
    ，伊有看到這把西瓜刀是被告戊○○所藏，且已藏很久等語（
    見偵緝210卷第93頁），顯然該西瓜刀為被告戊○○所有抑或
    對之有事實上處分權限，雖因本院所認成立傷害犯罪部分業
    經告訴人撤回告訴，然仍得依刑法第40條第3項之規定宣告
    沒收。
據上論斷，應依刑事訴訟法第299條第1項前段、第301條第1項，
刑法第302條第1項、第28條、第47條第1項、第41條第1項前段、
第40條第3項，刑法施行法第1條之1第1項，判決如主文。 　　 
本案經檢察官張凱傑提起公訴，檢察官甲○○、己○○到庭執行職務
。
中　　華　　民　　國　　111 　年　　8 　　月　　29　　日
            刑事第九庭  審判長  法  官  陳培維
　　　　　　　　　              法  官  陳怡珊
　　　　　　　　　              法  官  彭國能
以上正本證明與原本無異。
如不服本判決應於收受判決後20日內向本院提出上訴書狀，並應
敘述具體理由；其未敘述上訴理由者，應於上訴期間屆滿後20日
內向本院補提理由書（均須按他造當事人之人數附繕本）「切勿
逕送上級法院」。
告訴人或被害人如不服判決，應備理由具狀向檢察官請求上訴，
上訴期間之計算，以檢察官收受判決正本之日起算。
                                書記官  陳宇萱
中　　華　　民　　國　　111 　年　　8 　　月　　30　　日
附錄本案論罪科刑所犯法條
中華民國刑法第302條第1項
私行拘禁或以其他非法方法，剝奪人之行動自由者，處5年以下
有期徒刑、拘役或9千元以下罰金。